臺灣臺中地方法院民事判決　九十二年度訴字第三二○七號
　　原　　　告　　乙○○
　　訴訟代理人　　林正雄律師
　　複　代理人　　王銘助律師
　　被　　　告　　天威保全股份有限公司
　　法定代理人　　丙○○
　　訴訟代理人　　張績寶律師
　　複　代理人　　黃琪雅律師
右當事人間請求損害賠償事件，經本院於中華民國九十四年五月五日言詞辯論終結，
判決如下：
    主      文
被告應給付原告新台幣伍拾萬元及自民國九十二年十二月四日起至清償日止，按年息
百分之五計算之利息。
原告其餘之訴駁回。
訴訟費用由被告負擔百分之十四，餘由原告負擔。
本判決原告勝訴部分，於原告以新台幣壹拾陸萬元為被告供擔保後，得假執行；但被
告如以新台幣伍拾萬元為原告預供擔保，得免為假執行。
原告其餘假執行之聲請駁回。
    事實及理由
甲、程序方面：
一、當事人得以合意定第一審管轄法院，但以關於由一定法律關係而生之訴訟為限，
    民事訴訟法第二十四條第一項定有明文。查本件被告設址於台北市○○○路○段
    一七０號二樓，業據兩造陳明，雖非位於本院轄區，惟兩造曾約定關於後述契約
    涉訟時，合意以本院為第一審管轄法院，此有原告提出之契約書影本一件可憑，
    是原告向本院提起本件訴訟，與前開合意管轄之規定尚無不符，本院自有管轄權
    。
二、訴狀送達後有經被告同意、擴張應受判決事項之聲明者，原告得追加他訴；被告
    於訴之追加無異議，而為本案之言詞辯論者，視為同意追加，民事訴訟法第二百
    五十五條第一項第一款、第三款、第二項分別定有明文。原告提起本訴，原聲明
    請求：被告應給付原告新台幣（下同）一百六十八萬五千六百五十二元及自起訴
    狀繕本送達翌日起至清償日止，按週年利率百分之五計算之利息。嗣於本院審理
    中之民國九十三年七月三十日，提出準備書二狀，將聲明擴張如後所述，固為訴
    之追加，惟原告應受判決事項聲明之擴張，本無庸得被告之同意；且被告並未表
    示異議，而為本案之言詞辯論，原告所為訴之追加，應可准許。
乙、實體方面：
壹、兩造爭執要旨：
一、原告起訴主張：兩造簽立屬定型化契約之系統保全服務契約（下稱系爭保全契約
    ），由被告就原告所有之門牌號碼台中市○○○街○段二六號建物（下稱保全標
    的建物）提供保全服務，服務期間自民國九十一年七月十日至九十三年七月九日
    止，原告已繳清服務費。而保全標的建物前方鄰道路，左、右、後方皆鄰近屋舍
    ，尤以五樓後方緊鄰一間五層樓高之空屋，由此空屋四樓頂即五樓之樓地板後方
    圍牆邊，靠近保全標的建物五樓鐵窗處，越過圍牆跨至保全標的建物之五樓鐵窗
    破壞鐵窗入侵，實為輕而易舉，並為被告規劃設計人員所得預見，是保全系統之
    規劃應在保全標的物周圍設計完全封閉式之防護裝置，於各層樓皆裝設感應器；
    且被告設計防護系統時，原告曾告知被告因原告及配偶皆為醫師，有諸多貴重物
    品放置家中，並設有金庫，但經被告評估後，仍以非封閉式防護裝置即標全標的
    建物之四、五樓不用裝設感應器，僅一、二、三、六樓向外之出口設有感應器，
    被告於金庫亦未裝設感應裝置，雖經原告提出疑義，被告之裝設人員卻稱盜賊不
    會從該樓進入為由無庸裝設，此實為設計人員之重大失誤，被告應負有重大過失
    責任。嗣於九十二年七月二十五日，在系爭保全契約防護期間內，竊賊從未裝設
    系統保全感應器之五樓，以疑似油壓機具敲開鐵窗入侵保全標的建物，並竊走原
    放置三樓及四樓之物品，總價值為三百多萬元，但原告僅能提供放置於金庫內之
    相關單據證明計一百六十八萬五千六百五十二元，作為請求賠償之依據。而系爭
    保全契約為消費者保護法所保護之定型化契約，主管機關內政部於八十九年一月
    十七日以內警字第八九八一０五六號函發佈系統保全服務定型化契約範本（下稱
    保全契約範本）第十二條關於故意或重大過失不受最高賠償額限制之規定，乃在
    強調民法第二百二十二條故意或重大過失責任不得預先免除之意旨，兩造於系爭
    保全契約雖未載明，但依消費者保護法第十七條第一、二項規定，對被告仍有拘
    束力，且系爭保全契約最高賠償金額之限制，若被告有故意或重大過失時仍有適
    用，當然牴觸民法規定之精神，已屬違反法律禁止規定，並有違誠信原則及顯失
    公平，應認為無效，而本事件係因被告重大過失所致，故請求賠償之金額即不受
    最高限額所限制，原告得以實際損害額據以求償，為此爰併依系爭保全契約第十
    條之約定、民法第四百九十五條工作物瑕疵損害賠償請求權、民法第一百八十四
    條、第一百八十八條侵權行為之法則、消費者保護法七條第一項、第三項等規定
    請求被告賠償損害一百六十八萬五千六百五十二元，並援引消費者保護法第五十
    一條之規定，請求一倍之懲罰性賠償金，合計三百三十七萬一千三百零四元等語
    。並聲明：(一)被告應給付原告三百三十七萬一千三百零四元，及其中一百六十八
    萬五千六百五十二元自起訴狀繕本送達翌日即九十二年十二月四日起，另一百六
    十八萬五千六百五十二元自準備書二狀繕本送達翌日即九十三年八月六日起，均
    至清償日止，按年息百分之五計算之利息；(二)願供擔保請准宣告假執行。
二、被告則以：系爭保全契約之防護內容及範圍，係以原告之告知事項為基礎之情況
    下，考量原告之主觀意願及客觀需求後設定，而系統設計之繁簡，人力提供之強
    弱及竊損補償金額之多寡，攸關保全服務費收取之高低，是原告當初與被告締約
    ，係衡量自己所願負擔之保全服務費用、所需求之安全防護內容及事發後所能得
    到之補償範圍等內容後方簽署系爭保全契約，彼此均應受該契約之拘束，而兩造
    設計、簽訂系爭保全契約時，原告就保全標的建物後方係空屋暨建物內設置有金
    庫等情均未告知被告，被告對於原告放置於櫥櫃內中之金庫實難以目測得知，被
    告在與原告溝通並經原告同意下，始約定保全標的建物範圍為一、二、三、六樓
    ，且未設置金庫感知器，是系爭損害之發生，並非因被告防護欠周所致；原告所
    受之損害，或因未告知系爭保全標的內設置有金庫而違反應盡之告知義務，或應
    認係可歸責於其自身就貴重物品未放置於金庫內之保管不當所致，依系爭保全契
    約免責約款之約定，原告亦無求償之理；原告自稱遭竊賊侵入，自稱受有損害，
    但未能舉證證明；縱認被告應負賠償責任，但仍應受系爭保全契約最高賠償額之
    限制，原告所舉保全契約範本，非屬消費者保護法第十七條規定所公告之應記載
    或不得記載事項，僅供參考，並無法的拘束力，前開最高賠償額限制之約定亦無
    違反誠信違則對消費者顯失公平之情事；原告因本身疏失未盡告知義務，實為本
    件事故發生之主因，依過失相抵之法則，應減少賠償金額；本件保全標的建物遭
    第三人入侵，並非被告所提供之保全服務本身有安全上或衛生上之危險因而所直
    接導致之損害，自無消費者保護法第五十一條責任規定之適用等語資為抗辯。並
    聲明：(一)判決駁回原告之訴及假執行之聲請；(二)願供擔保，請准宣告免予假執行
    。
貳、兩造不爭執之事實：
一、兩造簽立屬定型化契約之系爭保全契約，由被告就原告所有保全標的建物提供保
    全服務，服務期間自九十一年七月十日至九十三年七月九日止，每月之保全服務
    費為二千五百元，原告已繳清服務費。
二、保全標的建物前方鄰道路，左、右、後方皆鄰近屋舍，五樓後方左側則緊鄰一間
    五層樓高之空屋。
三、被告設計防護系統時，係以非封閉式防護裝置即保全標的建物之四、五樓未裝設
    感應器，僅一、二、三、六樓向外之出口設有感應器之方式，原告於保全標的建
    物櫥櫃內裝設有金庫，該金庫亦未裝設感應裝置。
四、保全標的建物於九十二年七月二十五日失竊。
五、原告及其配偶皆為醫師。
    上述事實，本院採為判決之基礎。
參、兩造主要之爭點：
一、保全標的建物於於九十二年七月二十五日失竊，竊賊是否從未裝設系統保全感應
    器之五樓，以疑似油壓機具敲開鐵窗入侵？
二、被告就保全標的建物之保全設計有無過失？若有過失，是否為重大過失？
三、原告放置於保全標的建物內之金庫，於九十二年七月二十五日失竊時遭竊取之財
    物價值為何？
四、原告所受之損害，是否因違反應盡之告知義務，依系爭保全契約免責約款之約定
    ，不得求償？或因原告與有過失，依過失相抵之法則，應減少賠償金額？
五、本事件是否因被告重大過失所致，原告請求賠償之金額不受最高限額所限制，得
    以實際損害額據以求償？
六、原告得否主張依消費者保護法第五十一條之規定，請求一倍之懲罰性賠償金？
肆、得心證之理由：
一、保全標的建物於於九十二年七月二十五日失竊，竊賊應係從左側空屋攀爬至未裝
    設系統保全感應器之五樓，破壞鐵窗入侵。
    依原告提出之保全標的建物現場照片所示，該保全標的建物五樓後方原裝設有鐵
    窗，但在失竊之九十二年七月二十五日當日，該樓層後方靠左側空屋處之鐵窗，
    則遭破壞（剪斷）成一個大洞，是參諸失竊當日保全標的建物現場之情況證據，
    應可推認竊賊係從左側空屋攀爬至未裝設系統保全感應器之五樓，破壞鐵窗入侵
    之事實。
二、被告就保全標的建物之保全設計應有可歸責之處，但尚未達重大過失程度。
（一）證人即被告前員工甲○○於本院九十三年一月二十九日行言詞辯論時證稱：「
      （問：華美西街的房子有無接洽？）有的，在九十年年底，原告打電話給我，
      說他的住家也想裝保全系統，是我到現場作規劃及報價，當時原告的先生有告
      訴我說，在三樓房間有壹個金庫，我有看過，他先生說如果要正式裝保全再通
      知我．．．我設計當時沒有設計到金庫，因為當時原告他們還沒有帶我去看過
      金庫，我拿設計圖給原告的先生，他先生說金庫沒有設計到，我當時想說因為
      還沒有要正式作，想說以後再處理．．．」等語，是依甲○○之上開證詞，原
      告於九十年間委請甲○○就保全標的建物規劃保全系統時，即曾告知建物內有
      裝設金庫，並對甲○○之設計圖就金庫未裝設感應器一節提出質疑（亦即要求
      應裝設），雖系爭保全契約之簽訂，乃在半年後之九十一年七月間，但除有明
      顯反證證明原告改變心意，將金庫排除在保全系統設計範圍外，自應認為保全
      標的建物內之金庫未設置感應裝置，應與原告之意願有違；又一般住家內裝設
      金庫之目的，無非將貴重物品放置其內供防盜用，則原告既與被告簽立系統保
      全服務契約，支付代價由被告提供保全服務（依證人即承辦系爭保全契約之被
      告前員工丁○○於本院九十三年十一月二十五日行言詞辯論時之證述，於金庫
      設置感知器僅影響裝設費用，不影響服務費），若謂原告有意將放置貴重物品
      之金庫排除在保全系統設計範圍外，未免與常理有違，自亦可佐證上開事實。
（二）甲○○於本院前揭言詞辯論期日雖另證稱：「．．．在我離職後兩個月，原告
      打電話給我說要裝保全，因為我已經離職，我就打電話給現職的業務員丁○○
      去處理，我有跟業務員說三樓有金庫，記得要設計．．．」云云；丁○○於本
      院前揭言詞辯論期日則證稱：「（問：甲○○是否有告知系爭建物內有金庫，
      應設置感知器？）沒有」云云；丁○○更證稱：「（問：有無詢問系爭建物後
      方建物之狀況？有無詢問系爭建物內是否放置有金庫？）我有問過系爭建物後
      方建物之狀況，但是他們怎麼回答我忘記了，因為他們說四、五樓沒有貴重物
      品，我印象中沒有住人所以沒有安裝，我有問房子內有無放金庫，他們沒有理
      會我的問題」云云。惟甲○○有無轉告丁○○保全標的內設有金庫之事，就甲
      ○○言，涉及受原告委託是否盡責問題，就丁○○言，亦屬承辦業務有無嚴重
      疏失問題，其等所為該部分之證言，尚難遽採；另丁○○在系爭保全契約簽訂
      及設計保全系統期間，若曾詢及保全標的建物後方建物之狀況，原告應無不將
      保全標的建物五樓後方左側為空屋告知之理，丁○○豈會毫無印象？現存於被
      告公司之資料，又豈會毫無該部分資訊之記載（此觀被告之答辯理由即明）？
      而丁○○所證在詢及建物內有無放置金庫之事時，原告竟不予理會，更殊與常
      情不符，丁○○之上開證詞，顯有瑕疵，洵無足採。至於原告於九十年間委請
      甲○○就保全標的建物規劃保全系統時，雖曾告知建物內有裝設金庫，但因當
      時兩造並未簽約，甲○○於系爭保全契約簽訂前亦已離職，尚不能據為被告是
      否知悉之依據；另原告所陳曾將保全標的建物後方建物為空屋之狀況，以及曾
      將保全標的建物內有裝設金庫之事實告知丁○○一節，並無證據證明；且原告
      若曾將保全標的建物內有裝設金庫之事實告知丁○○，衡情原告方面應無不於
      金庫設置感應裝置之理，原告該部分所陳，亦難採憑。執此，系爭保全契約簽
      訂及設計保全系統迄至本件竊案發生期間，原告應無亦未經由甲○○將保全標
      的建物後方建物空屋之狀況，以及曾將保全標的建物內有裝設金庫之事實告知
      被告，被告方面亦未曾詢及上開事實，應可堪認定。
（三）被告係依保全業法之規定，經向中央主管機關申請許可，取得許可證後申請公
      司設立登記，經營辦公、營業、住居等處所、人身之防盜、防火、防災等安全
      全維護之保全業者（保全業法第三條、第四條、第五條參照），被告就所營項
      目範圍內之保全業務，不論保全系統之設計、維護或保全業（服）務之執行（
      實施），自應具有高於一般人之專業能力；且依兩造所簽訂之系爭保全契約第
      三條第一項、第二項第一款之約定，被告對於保全標的物負有依服務種類提供
      防盜器材設備，適時派員檢查標的物安全狀況並提供有關建議之義務，則為達
      成保全之目的，被告自應本諸專業，查探保全標的物本身及四周之環境，向委
      託人（即原告）查詢重要物品之存放情況，再據以評估、設計保全系統並給予
      委託人適當之建議，始能認為合於保全專業及善良管理人注意義務之要求。雖
      系爭保全契約第九條、第十一條就委託人應盡之協力義務另有約定，但仍不應
      據此解免被告所應負之前揭注意義務，乃屬當然，否則，保全業者就攸關保全
      系統設計之重要客觀因素，若均責由不具專業能力之委託人告知，保全業者反
      居於被動地位，殊與保全業者應具之專業性有違。而本件保全標的建物五樓後
      方左側既緊鄰一間五層樓高之空屋，竊賊由該空屋攀爬進入保全標的建物，或
      攀爬至保全標的建物屋頂再以吊索垂降方式入侵，自客觀上言，非無可能（觀
      諸本件竊盜之發生經過，足堪佐證），以封閉式防護裝置設計保全標的建物之
      防護系統，應較為妥適；另原告既在保全標的建物櫥櫃內裝設有金庫，該金庫
      應裝設感應裝置，亦屬必要，則被告若能事先查棎周遭環境或向原告詢問得悉
      保全標的物左側建物為空屋及設有金庫之事，並給予原告適當之建議，保全系
      統之設計殆不可能如現況所示（此觀諸卷附鑑定報告書內附被告陳述承保經過
      第五點即明）。惟在系爭保全契約簽訂及設計保全系統迄至本件竊案發生期間
      ，被告就上揭足以影響保全系統設計之因素，竟全未查探，亦未向原告詢問，
      致保全標的建物防護系統不夠周全，遭竊賊得逞，被告就保全標的建物之保全
      設計自有可歸責之處。
（四）所謂重大過失，係指欠缺普通人之一般注意，致履行障礙事實發生者而言，亦
      即普通人既能注意，債務人竟未為注意，其疏於注意情節顯然重大之情形。被
      告就保全標的建物之保全設計固有前揭可歸責之處，惟竊賊由保全標的建物五
      樓後方左側空屋攀爬進入或以吊索垂降侵入保全標的建物之可能性，自或然率
      觀察，尚非極高，若左側建物係有人居住之房屋時，可能性更低；又原告裝設
      之金庫係放置於保全標的建物櫥櫃內，無法目測得知，一般人在屋內亦未必設
      有金庫，是被告雖未盡查探（詢）義務，但衡諸上揭情事，尚難認為已達疏於
      注意情節顯然重大之重大過失程度。
（五）本件經兩造合意送請台北市公證商業同業公會鑑定，經該公會指派欣榮保險公
      證人有限公司鑑定結果，固亦與本院為同一認定，認為被告就保全標的建物之
      保全設計有瑕疵，但該鑑定報告書另以保全標的建物左右均為加強磚造四層樓
      建築，其右側（二七號）之屋頂已加蓋鐵皮房屋，若竊賊自二七號屋內進入，
      藉由該鐵皮房屋頂屋可攀爬至標的房屋六樓應非難事，因此被告於六樓（屋頂
      突出層）逃生門設置保全器材應係合理之考慮，惟標的房屋之五樓及四樓其正
      前方並未裝設防盜鐵窗，倘竊賊自該屋五樓頂以吊索垂降方式，則可輕易進入
      該五樓內部，以被告之專業而忽略此種合理判斷，頗令人驚奇；又以被告之專
      業能力，被告查勘被保全標的時，應主動告知原告其屋內是否有貴重財物及再
      告知原告該公司可提供何種保全，被告未向原告清楚表示，被告之保全專業顯
      已失去依據，因認被告未於保全標的建物四、五樓設計安裝保全系統，不僅在
      公司管理上有不良之問題，且其亦不具保全專業能力，亦即認為被告有重大過
      失，此有該公會九十三年五月十日公業國字第九三０二六號函檢送之鑑定意見
      書可稽。惟被告雖未盡查探（詢）義務，但尚難認為已達疏於注意情節顯然重
      大之重大過失程度，已如前述，前開鑑定報告書未慮及此，該部分之鑑定意見
      ，為本院所不採。而本件被告可歸之之情節，既已足堪認定，被告另聲請送請
      恆泰保險公證人有限公司再為鑑定，本院認無必要。
三、原告裝設於保全標的建物內之金庫，於九十二年七月二十五日失竊時遭竊取之財
    物價值應以一百萬元計算為適當。
（一）當事人已證明受有損害而不能證明其數額或證明顯有重大困難者，法院應審酌
      一切情況，依所得心證定其數額，八十九年二月九日新修正民事訴訟法第二百
      二十二條第二項定有明文。
（二）原告主張其放置於金庫內之物品遭竊取之損害達一百六十八萬五千六百五十二
      元之事實，雖據其提出相關單據影本為證，惟因各該單據上所載之物品是否均
      有放置於金庫內並遭竊取，實難遽斷，自不能僅憑上開單據即率予認定原告損
      失金額，是原告尚未能舉證證明損害之數額。然保全標的建物於九十二年七月
      二十五日失竊當時，原告裝設於保全標的建物內之金庫業遭竊賊破壞打開，此
      有原告提出之現場照片附卷可查，而金庫內在失竊前有放置貴重物品，應合於
      常情，其內空無一物之可能性，實微乎其微，自應認為原告放置於金庫內之物
      品確遭竊賊竊取致受有損害，僅未能證明其數額而已。本院審酌原告既在保全
      標的建物內裝設金庫，衡情放置內之物品殆係價值不斐之貴重物品；另原告及
      其配偶皆為醫師，以其等之職業不難想見應頗富財力，所能擁有並放置於金庫
      內之貴重物品，當不在少數；又原告提出相關單據影本，雖尚未能全部認為均
      放置於金庫內並遭竊取，但若謂全部均非遭竊之物品，亦於理不合等一切情狀
      ，認以一百萬元作為其損害較為適當。
四、被告不得以原告違反應盡之告知義務為由據以免責，但因原告與有過失，依過失
    相抵之法則，應減少賠償金額。
（一）消費者保護法第十二條規定：「定型化契約中之條款違反誠信原則，對消費者
      顯失公平者，無效。定型化契約中之條款有下列情形之一者，推定其顯失公平
      ：一、違反平等互惠原則者；二、條款與其所排除不予適用之任意規定之立法
      意旨顯相矛盾者；三、契約之主要權利或義務，因受條款之限制，致契約之目
      的難以達成者」。以上條項所謂之違反平等互惠原則，消費者保護法施行細則
      第十四條列舉如下四項：「一、當事人間之給付與對待給付顯不相當者；二、
      消費者應負擔非其所能控制之危險者；三、消費者違約時，應負擔顯不相當之
      賠償責任者；四、其他顯有不利於消費者之情形者」。消費者保護法第十六條
      另規定：「定型化契約中之一般條款，全部或一部無效或不構成契約內容之一
      部者，除去該部分，契約亦可成立者，該契約之其他部分，仍為有效；但對當
      事人之一方顯失公平者，該契約全部無效」。
（二）兩造既簽立屬定型化契約之系爭保全契約，由被告就原告所有保全標的建物提
      供保全服務，原告應係消費者保護法所稱之消費者，被告則係企業經營者，其
      等間並因系爭保全契約之簽訂而發生消費關係，自有消費者保護法關於定型化
      契約條款規範之適用。而兩造於系爭保全契約第十一條第七款、十一款固分別
      約定：甲方（即原告）未告知乙方就其金庫加裝防護器材，所造成之損失者；
      違反本契約書第九條規定而受有損失者，乙方（即被告）均不負賠償責任；第
      九條第一款則約定：甲方應主動提供標的物建築結構及其內部設施資料，作為
      乙方設計與安裝器材之依據等語，惟系爭保全契約上開賠償責任除外條款之約
      定，不問被告就保全系統之設計或保全服務是否有可歸責之處，一律免除被告
      之損害賠償責任，並由原告自負損失之風險，對原告極其不利，顯與消費者保
      護法第十二第二項第一款所規定之「平等互惠」原則相悖而推定為顯失公平，
      該部分約款自應歸於無效，被告亦不得據以免責。
（三）系爭保全契約第九條第一款所定之：「甲方應主動提供標的物建築結構及其內
      部設施資料」，解釋上應係指保全標的建物「本身」之建築結構及其內部設施
      資料而言，應不及於相鄰房舍之狀況；況且，相鄰屋舍狀況，是否影響保全系
      統之裝設，事涉專業，理應由保全業者自行查探評估，實不應苛求不具專業能
      力之消費者能主動告知，是原告固未曾將保全標的建物後方建物空屋之狀況告
      知被告，然尚不能據此即謂原告有違反告知義務，或有何疏失之處。然而，系
      爭保全標的建物內裝設有金庫之事實，原告知之最詳；且系爭保全契約條文亦
      數度提及原告就金庫應負之協力義務及賠償或拒賠事由（第九條第二款、第十
      條第三款、第十一條第七款），則被告人員設計保全系統時縱未詢及屋內是否
      有裝設金庫，但原告應有能力亦有義務告知被告人員（此與保全專業無涉），
      而原告於系爭保全契約簽訂及設計保全系統迄至本件竊案發生超逾一年期間，
      原告非但未曾將保全標的建物內有裝設金庫之事實告知被告，亦未查覺金庫未
      設感知器之事，原告就放置金庫內之物品遭竊，自亦有疏失之處，是被告雖不
      能以前揭契約條款據以主張不負賠償之責，但因原告與有過失，依民法第二百
      十七條過失相抵之法則，應減少賠償金額（依最高法院五十四年台上字第二四
      三三號判例意旨，民法第二百十七條有關過失相抵之規定，於契約所定之損害
      賠償，亦有適用；有部分學者認消費者保護法第七條第三項既規定，企業經營
      者須證明無過失時始得減輕賠償責任，因認該條文係民法過失相抵之特別規定
      ，應排除民法規定之適用云云，尚非的論，為本院所不採）。
五、原告就裝設於保全標的建物內之金庫，於九十二年七月二十五日失竊時遭竊取所
    受之損害，依系爭保全契約第十條約定得請求被告賠償之損害應為五十萬元。
（一）兩造於系爭保全契約第十條約定：乙方防護服務期間（即甲方將本系統設定時
      間）以內，標的物若發生竊事件，如因乙方所裝器材失靈或保全人員失誤致
      未能善盡保全義務或洩漏應保守之秘密，造成甲方標的物內財物被外賊竊走，
      就該被竊事由可歸責於乙方者，乙方應依甲方被竊損失程度作適當之賠償。賠
      償標準如下：(2)本契約最高賠償責任總額如下：一般客戶：按實收月服務費
      金額（未稅）之二百倍計算；(3)除金融機構外，一般客戶之金庫（櫃）內現金
      賠償以十萬元為上限；(4)本契約第十一條第一項第七款有關貴重物品竊損賠償
      每件最高以一萬元為限等語。而前開契約條款所定之「保全人員失誤」，解釋
      上應包括被告設計人員之失誤，因而所發生之損害；且依兩造之上開約定，原
      告所受之賠償金額若超過兩造約定之最高賠償額時，被告亦僅以最高額度負賠
      償責任（但若被告就損害之發生有故意或重大過失時，依民法第二百二十二條
      規定之意旨，應不受最高賠償額之限制，係另一問題）；另原告就本件損害之
      發生固與有過失，依過失相抵之法則，應減少賠償金額，但就過失相抵與前揭
      最高賠償額適用之順序，解釋上應先依過失相抵之法則決定被告本應負之賠償
      金額，再視該金額是否超逾最高賠償額之上限，以決定被告最終之賠償責任；
      又前開約定(3)(4)所載之現金及每件貴重物品竊損賠償上限，應係指已明確知悉
      原告所遺失現金數額、各件物品及其價值之情形，但因本件原告係未能證明損
      害數額，由本院審酌一切情況定其損害，且在前開過失相抵及賠償額上限之應
      適用順序下，顯無法適用上開現金及每件貴重物品竊損賠償上限之約定。
（二）原告裝設於保全標的建物內之金庫，於九十二年七月二十五日失竊時遭竊取之
      財物價值固應以一百萬元計算，惟因原告就本件損害之發生，既與有過失，已
      如前述，原告自應負擔其過失，而減輕被告之賠償金額，爰斟酌兩造前揭過失
      情節與過失程度，減輕被告賠償金額百分之四十，依此計算，原告本尚得請求
      被告賠償六十萬元，但系爭保全契約第十條既約定賠償上限為：實收月服務費
      （二千五百元）金額之二百倍，亦即五十萬元，則上開金額仍超逾前揭約定之
      最高賠償額上限，在被告就保全標的建物之保全設計尚無重大過失之情況下，
      被告所應負之賠償責任，自應以最高賠償額即五十萬元為限。
六、原告尚無從爰引消費者保護法第五十一條之規定，請求被告給付懲罰性賠償金。
（一）消費者保護法第五十一條所定懲罰性賠償金制度設置之目的為：「為促使企業
      經營者重視商品及服務品質，維護消費者利益，懲罰惡性之企業經營者，並嚇
      阻其他企業經營者仿效，爰參酌美國、韓國立法例，而為懲罰性賠償金之規定
      」。是懲罰性賠償金設置之目的，既係在懲罰被告之惡性行為，以抑制被告與
      他人日後再犯此種行為，額外判予原告之損害賠償制度（民事制裁制度），懲
      罰、報復、嚇阻始為最主要功能，強化法律執行及賠償損害，則係次要。而單
      純過失若仍處以懲罰性賠償金，並不足以達到該制度懲罰、報復及嚇阻之功能
      ，故消費者保護法第五十一條規定之過失應作目的性限縮解釋，至少須有「有
      意圖的」、「輕忽的」、「輕率」、「輕蔑」、「魯莽地不顧原告權益」、「
      漠視原告安全」等不當行為之重大過失方屬之（見林明珠、朱麗真著「懲罰性
      賠償金之理論與實務─以消費者保護法第五十一條規定為中心」一文，載於行
      政院消費者保護委會會九十三年七月編印之「消費者保護法制論文集」第三百
      九十九頁以下）。
（二）被告就保全標的建物之保全設計固有可歸責之處，但尚未達重大過失程度，有
      如前述，原告自無從爰引消費者保護法第五十一條之規定，請求被告給付懲罰
      性賠償金，原告該部分之主張，洵屬無據。
七、綜前所述，原告裝設於保全標的建物內之金庫，於九十二年七月二十五日失竊時
    遭竊取所受之損害，依系爭保全契約第十條之約定，得向被告請求賠償之金額應
    為五十萬元，從而原告本於上開約定，請求被告給付上開金額及自起訴狀繕本送
    達翌日即九十二年十二月四日起至清償日止按年息百分之五計算之利息，為有理
    由，應予准許，原告逾此範圍之請求即非正當，應予駁回；另就原告上開經駁回
    部分，原告雖另依民法第四百九十五條工作物瑕疵損害賠償請求權、民法第一百
    八十四條、第一百八十八條侵權行為之法則、消費者保護法七條第一項、第三項
    等規定為請求，然原告所得主張之各該請求權，仍應受前揭最高賠償金額五十萬
    元之限制（最高法院二十二年上字第一三一一號判例，關於民法第四百三十四條
    承租人失火責任以重大過失為限之特別規定，在出租人以侵權行為請求時，亦同
    有適用所揭示之見解，可資參考），亦即不可能超逾其依系爭保全契約第十條約
    定可得請求之範圍，是原告該部分之請求，亦不能准許，應併予駁回；又因原告
    尚無從爰引消費者保護法第五十一條之規定，請求被告給付懲罰性賠償金，原告
    有關懲罰性賠償金之請求，自無理由，應併駁回之。
八、原告提起本訴，就請求賠償金庫內物品失竊之損害部分，係併依系爭保全契約第
    十條之約定、民法第四百九十五條工作物瑕疵損害賠償請求權、民法第一百八十
    四條、第一百八十八條侵權行為之法則、消費者保護法七條第一項、第三項等規
    定為請求，此種起訴之形態，謂之重疊的訴之合併，訴訟標的雖有數項，而僅有
    單一之聲明，法院應就所主張之數項標的逐一審判，如其中一項請求為有理由，
    即可為原告勝訴之判決，就他項標的無須更為審判（最高法院八十八年度台上字
    第一一二七號、八十六年度台上字第九九七號、八十五年度台上字第一一五八號
    、八十三年度台上字第一０七六號、七十一年度台上字第二三八號判決意旨參照
    ），則原告依系爭保全契約第十條約定請求獲得勝訴部分（敗訴部分其他法律關
    係請求亦無理由，已敘述同前)，既經本院為勝訴之判決，就原告另依其他法律
    關係，所為同一內容之請求，本院即毋庸再予判決。
九、兩造均陳明願供擔保聲請宣告假執行及免為假執行，就原告勝訴部分，經均核無
    不合，爰分別酌定相當之擔保金額准許之，至原告敗訴部分，其假執行之聲請已
    失所附麗，應併駁回之。
肆、本件事實已臻明確，兩造其餘攻擊防禦及證據調查，均與本案之判斷不生影響，
    自勿庸一一審酌論列，併此敘明。
丙、據上論結，本件原告之訴為一部有理由，一部無理由，依民事訴訟法第七十九條
    、第三百九十條第二項、第三百九十二條第二項，判決如主文。
中　　　華　　　民　　　國　　九十四　　年　　　五　　　月　二十七      日
                                        臺灣臺中地方法院民事第二庭
~B法　　　官　劉長宜
右為正本係照原本作成。
如不服本判決，應於判決送達後二十日內，向本院提出上訴狀（須附繕本）。
中　　　華　　　民　　　國　　九十四　　年　　　五　　　月　　三十　　　日
~B法院書記官
